臺灣臺南地方法院刑事判決　　　　　　　　　　　　　九十二年度訴字第三四三號
　　公　訴　人　臺灣台南地方法院檢察署檢察官
　　被　　　告　丙○○
　　選任辯護人　蘇正信
　　　　　　　　洪梅芬
右列被告因違反毒品危害防制條例案件，經檢察官提起公訴（九十一年度偵字第八二
五九號），本院判決如左：
    主  文
丙○○連續販賣第一級毒品，處有期徒刑拾伍年，褫奪公權拾年。販賣第一級毒品所
得新台幣肆仟元沒收，如全部或一部不能沒收時，以其財產抵償之。扣案電話號碼0
000000000號行動電話壹支（含ＳＩＭ卡壹張）沒收之。
    事  實
一、丙○○基於販賣第一級毒品海洛因營利之概括犯意，於民國九十一年三月間，連
    續四次，在台南縣永康市○○街五十七巷內、永康市○○路麥當勞速食店、小東
    路小騎士速食店、歸仁鄉○○街某廟宇旁等地，販賣第一級毒品海洛因予甲○○
    施用，每次賣一小包，價格為新台幣一千元。嗣因警方偵辦另一案件，於實施通
    訊監察時，無意中聽得二人電話聯絡交易毒品，而循線查獲，並扣得丙○○販賣
    毒品所用電話號碼0000000000號之行動電話壹支（含ＳＩＭ卡壹張）
    。
二、案經臺南市警察局報請臺灣臺南地方法院檢察署檢察官偵查起訴。
    理  由
一、訊據被告丙○○矢口否認有販賣毒品之犯行，辯稱：伊只是跟甲○○合買一次，
    跟一個綽號「嫂仔」之人買的，伊二人共同去台南網寮買，買一千元等語云云。
    然查：
(一)、右開事實業據被告於警詢中供承：「甲○○毒癮發作時都會找我，我有拿三至四
    次給甲○○，每次都是五百元，交易地點都是在我家立興街５７巷道內交易。」
    等語在卷（警卷第四頁背面）。另查政府為杜絕毒品之氾濫，對於查緝施用及販
    賣毒品之工作，無不嚴加執行，販賣毒品罪又係重罪，設若無利可圖，衡情一般
    持有毒品之人當無輕易將所持有之毒品轉讓他人而甘冒於再次向他人購買時，而
    有被查獲移送法辦之危險之理，足證被告上開所稱「拿三、四次給甲○○」，斷
    無無償轉讓之理。況且證人甲○○於九十一年三月二十二日九時五十四分以電話
    撥打被告所有0000000000號之行動電話，其中有以下之對話：
    忠仔：狗仔，我要麻煩你一下，我這五百啦，你用一千的量給我，干有法度？拜
          託一下。
    狗仔：沒法度啦，五百我要怎麼用一千給你。
    忠仔：沒錢了啊，我每個月都跟你拿一千啊，那是人家要的拿的啊，艱苦的要死
          ，狗仔幫忙一下，我會還你的，你放心啦．．．．我會多少拿幾千塊還你
          。
    狗仔：這不是你還不還的問題，現在就是我拿回來我都和良仔吃一支後，剩下的
          我就都裝下去了，裝下去的就是要再去拿的錢，那我都按剛好的，所以如
          果耽誤到我就少錢我沒有辦法再去拿，我現在都拿一點點而已你也知道。
    忠仔：狗仔，麻煩一下哩，那是朋友，那五百是朋友要的．．．。
    狗仔：多用一點的量給他可以，要用一千的量給他我沒有辦法，有是說每個打開
          來拿，都用一點一點，多用一些給他這樣，說要用一千，我撥不出那麼多
          出來。
    該通話內容確係被告與證人甲○○之對話，此經被告於警詢中坦承：「是我與甲○○的談話無誤」等語在卷（參警詢卷第四頁）。而參諸該對話內容其中：「現
    在就是我拿回來我都和良仔吃一支後，剩下的我就都裝下去了，裝下去的就是要
    再去拿的錢，那我都按剛好的，所以如果耽誤到我就少錢我沒有辦法再去拿」等
    語，足證被告係自他人處以一定之金錢購得毒品後，先與綽號「良仔」之人各施
    用一次之後，再將所餘部分分裝出售，且其分售部分之價錢需相當於當初購入毒
    品之成本，否則將造成被告無從再購得毒品，且被告最少獲得施用一次毒品之利
    得。況果如被告所辯係無償轉讓，則被告何需於價錢上斤斤計較，是被告辯稱係
    無償轉讓，並不足採。
(二)、另查證人甲○○於九十一年四月三十日警詢時即明白供稱：自九十一年三月間即
    開始向一綽號「狗仔」男子購得海洛因注射，其聯絡電話為000000000
    0，其電話簿內記載「狗」者即是販毒者，伊購買之金額不一定，有一、二千元
    ，一千元一小包，曾購買四至五次，交易地點在永康市○○○路麥當勞、永康市
    ○○路小騎士等地。且經指認狗仔是丙○○，亦坦承上開警方監聽所得之電話錄
    音確是伊向丙○○購買海洛因之對話等情無誤。雖被告於本院審理時否認證人甲○○上開警詢筆錄之證據能力，而證人甲○○於本院審理時亦否認警詢筆錄之真
    實性，改稱當時其藥癮發作，對員警之詢問，僅問答「是」、「不是」，並未說
    向狗仔買海洛因等語。然查證人甲○○另於其所犯恐嚇案件，經通緝到案執行，
    而於檢察官訊問中，坦承自九十年十月間開始施用毒品海洛因，而毒品係向「狗
    仔」所購得。再查甲○○係於九十一年四月三十日因上開恐嚇案件經警通緝到案
    後，另行查緝其所犯多起擄車勒贖案件，嗣並於同日移送檢察官覆訊，而其於檢
    察官覆訊中，業已坦承其於警訊筆錄中所述均實在，此分有九十一年度執緝字第
    四五二號、九十一年偵字第四六九五號偵訊筆錄在卷可稽，而證人甲○○所為上
    開二次陳述，既係在檢察官面前所為，被告復未提出有何顯有不可信之情況，依
    刑事訴訟法第一百五十九條之一第二項自有證據能力，而得為被告不利之認定。
    另經本院當庭勘驗證人甲○○九十一年四月三十日之警訊筆錄，證人甲○○就員
    警之訊問，皆能清楚的回答，並無其所稱藥癮發作，對員警之詢問，僅問答「是
    」、「不是」之情形，此有本院審理筆錄在卷可稽，是證人甲○○上開所述，無
    非事後迴護被告之詞，不足採信。
(三)、另查證人丁○○於警詢及本院審理時均前後一致證稱曾多次載證人甲○○前往向
    被告購買毒品，伊知悉證人甲○○有施用毒品之惡習，且證人甲○○明白告知伊
    ，請伊載其前往向被告購買毒品，證人甲○○甚且與被告接觸後，隨即央求證人
    丁○○將其載往旅社，以便施用毒品等語在卷（參警訊卷第十六頁及本院九十二
    年五月八日訊問筆錄、九十三年三月四日審判筆錄）。查證人丁○○與被告並無
    怨隙，又非施用毒品之人，得因供出上手而減免刑責，是其證言自當採信。雖被
    告辯稱證人丁○○於本院審理時證稱，並未見到被告交付毒品與甲○○，其證言
    無從為被告不利之認定。然查毒品海洛因量少價昂，而證人甲○○每次所購買之
    量又僅五百、一千等數量不多，是其包裝體積更是細小，再以證人丁○○僅係受
    託載證人甲○○前往，並非親自參與交易之人一情觀之，其未見到毒品，本為事
    理之常，被告所辯並不足採。此外復有被告販毒所使用電話號碼0000000
    000號之行動電話壹支（含ＳＩＭ卡壹張）扣案可稽，是綜上所查事證相互參
    核，本件事證明確，被告犯行堪以認定。
二、查被告行為後，毒品危害防制條例已於九十二年七月九日修正公布，依該條例第
    三十六條規定，於公布後六個月施行，則修正後之毒品危害防制條例應於九十三
    年一月九日施行，惟該條例第四條第一項內容、條次均不變，依刑法第二條第一
    項前段規定應適用新法，故核被告所為，係犯毒品危害防制條例第四條第一項之
    販賣第一級毒品罪。其先後多次犯行，時間緊接，犯罪構成要件相同，顯均係基
    於概括之犯意反覆為之，應依連續犯之規定論以一罪，因被告所犯毒品危害防制
    條例第四條第一項之罪，其法定刑為為死刑及無期徒刑，依刑法第六十四條第一
    項、第六十五條第一項均不再加重。被告販賣第一級毒品海洛因前之持有低度行
    為，應為販賣之高度行為所吸收，不另論罪。另按毒品危害防制條例第十七條規
    定：犯第四條第一項之罪，供出毒品來源，因而破獲者，得減輕其刑，其立法意
    旨重在鼓勵具體供出其上游販毒者，俾資追查該毒梟前手及其上游毒品，以杜絕
    毒品之蔓延與氾濫為目的。倘未因其自白進而查獲毒梟前手或其上游毒品者，自
    不得執此邀本條規定之寬減。經查被告固供出其毒品係向一綽號「嫂仔」之人所
    購得，並提出臺灣臺南地方法院檢察署九十一年度偵字第九０五八號、九六二五
    號、一二二三九號、一二三一三號、一二六四一號、一三三六號、一三三七號起
    訴以證該綽號「嫂仔」之人即黃美雲業已查獲，主張減輕其刑云云。然查依被告
    之警詢筆錄，被告固供出「嫂仔」之人即黃美雲，惟依被告所提出之上開起訴書
    ，並未敘及黃美雲係因被告所供而查獲，揆諸前開說明自不得執此邀本條規定之
    寬減。再依毒品危害防制條例第十七條之規定，僅得減輕其刑，而非必須減輕。
    是縱因被告所供而破獲其毒品之上游來源，本院審酌被告自始即否認犯行，犯後
    態度不佳，不宜藉此以減輕其刑。惟犯毒品危害防制條例第四條第一項之販賣第
    一級毒品之罪，不分犯罪情節輕重，概處以死刑或無期徒刑，難免輕重失衡，倘
    有情輕法重情形，於裁判時自得適用刑法第五十九條酌量減輕其刑，此參之司法
    院大法官會議釋字第二六三號解釋自明。查本案被告本身即有施用毒品之習性，
    此有臺灣高等法院被告全國前案紀錄表在卷（詳本院卷第五頁）可按，而施用毒
    品者常因而導致傾家蕩產，其為圖供給自己施用毒品無虞，常須走上販賣一途，
    其本身顯然亦為受害者，且本件被告販賣海洛因之對象，又係本來即有吸食毒品
    行為之證人甲○○，並非將毒品流散至一般社會大眾或原先未吸食毒品者，再者
    ，其販賣之次數僅數次，販賣數量不多，犯行顯然輕微，與坊間大盤販毒者有別
    ，然而，販賣第一級毒品罪之法定最低刑仍為無期徒刑，即使本案對被告處以最
    低之刑，仍讓人感到過重，其原因乃在於被告右揭犯罪情狀相較於法定最低刑度
    後，仍有法重情輕之情，尚堪同情、值得憫恕，因此依刑法第五十九條之規定，
    酌量減輕其刑，以避免過嚴之刑罰。爰審酌被告犯罪之動機、目的、手段、所生
    危害、品性、販賣毒品之次數、對社會秩序之危害及犯罪後飾詞狡辯之態度等一
    切情狀，量處如主文所示之刑，以示儆懲。並依刑法第三十七條第二項宣告褫奪
    公權十年。末查被告自始即否認販賣毒品，是其販毒所得，本難追查，惟依證人
    甲○○於警訊中所供：「伊購買之金額不一定，有一、二千元，一千元一包，曾
    購買四至五次」等語，依有利被告之解釋，自應認被告販毒四次，每次一千元，
    故其販毒所得為四千元。再被告行為後，毒品危害防制條例已於九十二年七月九
    日修正公布，並自九十三年一月九日起施行生效有如前述。而按沒收為從刑之一
    種，且與主刑有從屬關係。倘行為後法律有變更，而修正前與修正後之刑度相同
    ；或修正後之新法有利於行為人；或僅修正從刑未修正主刑時，因沒收部分不生
    比較新舊法問題，則主刑依從新原則後，從刑亦應適用修正後之法律，最高法院
    九十年度臺上字第一七三一號裁判可資參照。查毒品危害防制條例固於九十二年
    七月九日修正公布，於九十三年一月九日施行，惟該條例第十九條條次、內容均
    不變。從而被告販毒所得四千元應依修正後之規定沒收，如全部或一部不能沒收
    時，以其財產抵償之。另扣案電話號碼0000000000號行動電話壹支（
    含ＳＩＭ卡壹張）為被告所有供犯罪所用之物，亦應依同條規定沒收之。再該行
    動電話既經扣案，從而應無全部或一部不能沒收之問題，故不再為「追徵其價額
    或以其財產抵償之」之諭知。
據上論斷，應依刑事訴訟法第二百九十九條第一項前段，毒品危害防制條例第四條第
第一項、第十九條第一項，刑法第五十六條、第十一條前段、第二條第一項前段，第
三十七條第二項、第五十九條，判決如主文。
本案經檢察官乙○○到庭執行職務。
中      華      民      國      九十三      年    三    月    三十一    日
                                  臺灣臺南地方法院刑事第七庭
                                      審判長法  官  鄧希賢
                                            法  官  陳金虎
                                            法  官  楊佳祥
右正本證明與原本無異。
如不服本判決，應於判決送達後十日內，向本院提出上訴狀。
                                            書記官  岑  玢
中      華      民      國      九十三      年    四    月    二十      日
附錄本案論罪科刑法條全文：
毒品危害防制條例第四條第一項
製造、運輸、販賣第一級毒品者，處死刑或無期徒刑；處無期徒刑者，得併科新臺幣
一千萬元以下罰金。
